臺灣高雄地方法院民事裁定
108年度消債清字第128號
聲  請  人  許耀仁即許玉民
0000000000000000

0000000000000000

代  理  人  郭蔧萱律師
上列當事人因消費者債務清理事件聲請清算，本院裁定如下：
    主  文
聲請人許耀仁即許玉民自中華民國一百零八年九月二十五日下午
四時起開始清算程序。
命司法事務官進行本件清算程序。
    理  由
一、聲請意旨略以：伊無力清償債務，曾向本院聲請調解但不成
    立，爰聲請准予清算等語。
二、按「債務人不能清償債務或有不能清償之虞者，得依本條例
    所定更生或清算程序，清理其債務。」消費者債務清理條例
    （下稱本條例）第3 條定有明文。衡以消費者與金融機構間
    債之關係之發生，係依契約自由原則及相互間之信賴為基礎
    ，此為社會經濟活動得以維繫及發展之重要支柱，債務人經
    濟窘迫，固不應任其自生自滅，債權人一方之利益，仍不能
    因之摒棄不顧。是債務人於協商程序中，自應本於個人實際
    財產及收支狀況，依最大誠信原則，商討解決方案。如終究
    不能成立協商，於聲請更生或清算時，法院審酌上開條文所
    謂「不能清償或有不能清償之虞」，應綜衡債務人全部收支
    、信用及財產狀況，評估是否因負擔債務，而不能維持最基
    本之生活條件；所陳報之各項花費，是否確屬必要性之支出
    ；如曾有協商方案，其條件是否已無法兼顧個人生活之基本
    需求等情，為其判斷之準據。
三、經查：
㈠、聲請人前於民國108 年5月27 日提出債權人清冊，向本院聲
    請調解債務清償方案，經本院108年度司消債調字第251號受
    理，於108 年6月10日調解不成立，聲請人於同日以言詞聲
    請清算等情，業經本院依職權調閱上開調解卷宗核閱無訛。
㈡、聲請人於106年度至107年度均無申報所得，名下雖有1986年
    出廠車輛1部，惟聲請人稱車輛已於十幾年前賣予廢五金資
    源回收業者；又聲請人罹顫抖、頭暈、步態不穩、消化性潰
    瘍等症，現無業，前於95年5月12日領取勞保老年給付210,2
    82元，107年1月起每月領取中低收入老人生活津貼7,463元
    ，雖有4名子女，惟長女已出嫁未給付扶養費，長子、次女
    均罹中度精神障礙而無業，尚賴聲請人母親扶養，是僅由配
    偶每月資助聲請人5,000元，次子每月給付聲請人3,000元扶
    養費，未領取其他社會補助等情，有財政部高雄國稅局106
    年至107年綜合所得稅各類所得資料清單及財產歸屬資料清
    單【本院108年度司消債調字第251號卷（下稱調卷）第6至8
    頁】、財產及收入狀況說明書（調卷第5頁）、債權人清冊
    （本案卷第28頁）、戶籍謄本（本案卷第14頁）、勞工保險
    被保險人投保資料表（調卷第9頁）、個人商業保險查詢結
    果表（本案卷第30頁）、財團法人金融聯合徵信中心前置協
    商專用債權人清冊（調卷第15至17頁）、信用報告（調卷第
    18至19頁）、社會補助查詢表（本案卷第33至36頁）、高雄
    市政府都市發展局函（本案卷第53頁）、勞保局已領老年給
    付證明（調卷第10頁）、勞動部勞工保險局函（本案卷第9
    頁）、存簿（調卷第11頁、本案卷第22至24頁）、李內科診
    所診斷證明書（調卷第12頁）、高雄長庚醫院診斷證明書（
    調卷第13頁）等附卷可參。則在別無其他資料可認聲請人有
    其他收入之情形下，以其每月領取之中低收入老人生活津貼
    加計配偶資助、次子給付之扶養費共計15,463元（計算式：
    7,463＋5,000＋3,000＝15,463）核算現在償債能力之基礎，堪
    認妥適。
㈢、關於聲請人個人日常必要支出部分，聲請人主張與配偶、3名
    子女一同租屋居住，每月租金7,000元，並提出租賃契約書
    （本案卷第25至26頁）在卷可稽。按債務人必要生活費用
    ，以最近一年衛生福利部或直轄市政府所公告當地區每人每
    月最低生活費一點二倍定之，本條例第64條之2第1項定有明
    文。本院參酌衛福部社會司所公告108年度高雄市最低生活
    費為13,099元，則聲請人每月最低生活所必需除有特殊情形
    並有證據證明者外，自宜以此之1.2倍即15,719元為度，始
    得認係必要支出。聲請人主張每月必要支出約15,529元，低
    於本院計算之基準，尚屬合理。
㈣、綜上所述，聲請人目前每月平均收入為15,463元，扣除必要
    生活費15,529元後，聲請人已入不敷出，遑論尚有餘款可用
    於清償債務1,331,944元（調卷第45至47頁、第52至59頁，
    包含：台新銀行、良京實業股份有限公司、富邦資產管理股
    份有限公司、台灣金聯資產管理股份有限公司、萬榮行銷股
    份有限公司），堪認聲請人已有不能清償債務之情事。從而
    ，聲請人主張已不能清償債務，聲請本院准予清算，依所舉
    事證及本院調查結果，即無不合。
四、依本條例第11條第1 項、第83條第1 項、第16條第1 項，裁
    定如主文。
中　　華　　民　　國　 108　　年　　9 　　月　　25　　日
              　　民事庭　　法　　　官　賴寶合
以上正本係照原本作成。
本裁定不得抗告。
中　　華　　民　　國　 108　　年　　9 　　月　　25　　日
  　                        書記官　胡美儀